【裁判字號】    89,訴,1334
【裁判日期】    900621
【裁判案由】    偽造文書等
【裁判全文】
臺灣臺北地方法院刑事判決                        八十九年度訴字第一三三四號
    公  訴  人  臺灣臺北地方法院檢察署檢察官
    被      告  乙○○
右列被告因偽造文書案件，經檢察官提起公訴（八十九年度偵字第六五七五號），本
院判決如左：
    主      文
乙○○連續行使偽造私文書，足以生損害於他人，處有期徒刑陸月，如易科罰金，以
參佰元折算壹日。
如附表三所示之物均沒收之。
    事      實
一、乙○○前於民國八十六年間某日，貸予甲○○新臺幣（下同）一萬元，並收受甲
    ○○之駕駛執照作為質押之用而持有之，於八十九年二月底某日，為供冒名申請
    行動電話門號之用，竟意圖為自己不法之所有，在其臺北市○○區○居街一二四
    巷四號住處，以變易持有為所有之意思，將該駕駛執照侵占入己；又於同月間，
    透過跳蚤市場雜誌，向年籍姓名均不詳之成年男子，以一萬元之代價購買一百廿
    張他人之身分證影本。再基於偽造私文書之概括犯意，連續於附表一所示之時間
    ，至臺北市○○○路○段卅六號一樓ＮＯＶＡ電子商場內「紅鬍子」通訊公司及
    位於臺北市○○○路○段之「天興」通訊行等處，持前揭侵占所得之甲○○駕駛
    執照及購得之陳淑珠、賴富雄、黃勝芳、陳王壽香等四人之身分證影本，假冒甲
    ○○等五人名義，在臺灣大哥大股份有限公司（下稱臺灣大哥大公司）及遠傳電
    信股份有限公司（下稱遠傳公司）行動電話服務申請書（均一式四聯，採複寫型
    式，各聯名稱詳附表三編號一、二所示）上，偽填相關戶籍資料等內容，並分別
    於客戶簽章欄內以複寫之方式偽簽甲○○、陳淑珠、賴富雄、黃勝芳、陳王壽香
    等人之署押一次四枚（含複寫之三枚），而連續偽造該申請書一式四份，偽造完
    成後，復持以行使，向該經銷商申請如附表一所示之行動電話門號使用，並依規
    定支付門號申請費用後，取得行動電話用戶識別片（SIM卡）之使用權，足以生
    損害於甲○○、陳淑珠、賴富雄、黃勝芳、陳王壽香等人及「紅鬍子」通訊公司
    、「天興」通訊行、臺灣大哥大公司、遠傳公司對於行動電話申辦業務之正確性
    （各次偽造文書之時間、地點、被冒名人、申請之門號暨所屬電信公司及偽造之
    文書等均詳如附表一、二所示）。旋基於意圖為自己不法利益之概括犯意，自各
    該申請日起，在上址住家等臺北縣、市各處，以其所有之行動電話一支，連續多
    次使用上開冒名申請所得之行動電話門號通話，使臺灣大哥大公司、遠傳公司陷
    於錯誤，誤以為係附表一所示被冒名人或經渠等許可之人使用行動電話門號而提
    供其通信服務，計詐取通信免繳納通話費用及月租費之財產上不法利益二萬七千
    零四十四．七元（各行動電話門號之通話費用、月租費等詳如附表一所示）。迄
    同年三月廿一日，乙○○至臺北市○○路○段「漫畫王」租書暨網路咖啡店內，
    利用該店內之電腦設備進入「乾柴烈火」網路聊天室ICR（Internet Relay Chat
    ，網址http：// custom.uline. com.tw//sexy，聊天室網址http：//216.87.20
    9.11 / go.cgi）以「WOW WOW」之名義上網，標榜「免付費無限打之行動電話」
    ，欲以每張二千五百元之價格向不特定上網之人兜售前揭行動電話用戶識別卡（
    SIM 卡），嗣於同日下午十時卅分許，在臺北縣土城交流道處為電信警察隊第一
    中隊查獲，並扣得其所有之上開行動電話一支及如附表三編號一所示之偽造行動
    電話服務申請書六張。
二、案經臺北縣警察局海山分局報請臺灣臺北地方法院檢察署檢察官偵查起訴。
    理      由
一、訊據被告乙○○對右開犯罪事實坦承不諱，核與證人即臺灣大哥大公司風險管理
    組工程師呂學治及被害人陳淑珠、賴富雄於警訊中證述情節相符，有各該筆錄在
    卷足參，並有臺灣大哥大公司、遠傳公司函附之各該遭冒名申請之行動電話歷次
    帳單附卷可稽，復有身分證影本四十九張、甲○○所有之駕駛執照乙張、臺灣大
    哥大公司、遠傳公司行動電話服務申請書各三張、臺灣大哥大公司行動電話用戶
    識別卡（SIM卡）二張、NOKIA行動電話乙支扣案可佐，足徵被告自白與事實相符
    ，犯行至堪認定。
二、核被告所為，係犯刑法第三百三十五條第一項侵占罪、同法第二百十六條、第二
    百十條行使偽造私文書罪與同法第三百三十九條第二項詐欺得利罪。公訴人於起
    訴書之證據並所犯法條欄雖未記載刑法第三百三十五條第一項之罪，惟起訴書之
    犯罪事實欄就該犯行已載明，並經檢察官於審理中當庭補正，本院自得就該犯行
    予以審理；又本案臺灣大哥大公司、遠傳公司陷於錯誤所提供者，係行動電話通
    信服務，此亦為公訴人於起訴書犯罪事實欄所是認，故被告冒名申請「SIM 卡」
    而撥打行動電話所獲取者係免付費通信之不法利益，從而起訴書證據並所犯法條
    欄所載刑法第三百三十九條第一項詐欺取財罪，顯係同條第二項詐欺得利罪之誤
    ，此亦據檢察官於審理中當庭更正，本院自毋庸變更起訴法條，均予敘明。被告
    偽造署押係偽造私文書之階段行為，偽造私文書後復持以行使，其偽造私文書之
    低度行為則為行使偽造私文書之高度行為所吸收，均不另論罪。被告以一個行為
    同時偽造附表一所示各被冒名人名義之四張私文書，係單純一罪。又被告先後多
    次行使偽造私文書及詐欺得利犯行，均時間緊接，所犯係構成要件相同之罪名，
    顯係基於概括犯意反覆為之，為連續犯，應依刑法第五十六條規定，以一罪論，
    並加重其刑。被告所犯連續行使偽造私文書、連續詐欺得利及侵占三罪間，有方
    法、目的之牽連關係，為牽連犯，應依刑法第五十五條規定，從一重之連續行使
    偽造私文書罪處斷。爰審酌被告冒名申請行動電話門號多達六支，不惟供自己使
    用而獲取二萬餘元之不法利益，並欲上網販售圖利，動機欠佳，惟犯後坦承犯行
    ，且已清償部分款項，有匯款單多紙附卷可參，及其犯罪之目的、手段、所生危
    害等一切情狀，量處如主文所示之刑。再被告行為後，刑法第四十一條業於九十
    年一月十日修正公布，於同月十二日生效施行，修正後該條第一項規定「犯最重
    本刑為五年以下有期徒刑之罪，而受六月以下有期徒刑或拘役之宣告，因身體、
    教育、職業或家庭之關係或其他正當事由，執行顯有困難者，得以一元以上三元
    以下折算一日，易科罰金。但確因不執行所宣告之刑，難收矯正之效或難以維持
    法秩序者，不在此限」之規定，較諸修正前舊法規定犯最重本刑為三年以下有期
    徒刑之罪，而受六月以下有期徒刑或拘役之宣告，始得易科罰金，對被告較為有
    利。依刑法第二條第一項前段之規定，即應適用裁判時即新修正之規定，爰併諭
    知易科罰金之折算標準。末查，扣案如附表三編號一所示行動電話服務申請書共
    六張（含其上偽造之署押各一枚）及編號三之行動電話一支，係供被告犯罪所用
    之物，且屬被告所有，業據其自承在卷，併依刑法第三十八條第一項第二款宣告
    沒收之；至附表三編號二所示之行動電話服務申請書之各聯，雖未扣案，然無積
    極證據證明其業已滅失，自應依刑法第二百十九條沒收其上偽造之署押。另扣案
    之行動電話用戶識別卡（SIM卡）二張，所有權屬臺灣大哥大公司，申請人僅因
    承租門號取得使用權，有上開申請書之契約條文可憑，併同身分證影本四十九張
    ，俱非被告所有之物，無從宣告沒收。
三、又被告係冒用他人名義申請行動電話門號供己使用，與盜接或盜用他人電信設備
    通信之情形迥不相侔，此觀乎最高法院八十八年度臺非字第四三號判決意旨即明
    ，是本案尚無將被告繩以電信法第五十六條第一項之餘地，附此敘明。
據上論斷，應依刑事訴訟法第二百九十九條第一項前段，刑法第二條第一項前段、第
五十六條、第二百十六條、第二百十條、第三百三十五條第一項、第三百三十九條第
二項、第五十五條、第四十一條第一項、第二百十九條、第三十八條第一項第二款，
罰金罰鍰提高標準條例第一條前段、第二條，判決如主文。
本案經檢察官林秀濤到庭執行職務
中      華      民      國    九十      年      六      月    二十一    日
                                      臺灣臺北地方法院刑事第八庭
                                          法  官  宋  松  璟
右正本證明與原本無異。
如不服本判決，應於判決送達後十日內，向本院提出上訴狀。
                                          書記官  楊  文  祥
中      華      民      國    九十      年      六      月    二十一    日
附錄本案論罪科刑法條全文：
刑法第二百十六條
行使第二百十條至第二百十五條之文書者，依偽造、變造文書或登載不實事項或使登
載不實事項之規定處斷。
刑法第二百十條
偽造、變造私文書，足以生損害於公眾或他人者，處五年以下有期徒刑。
刑法第三百三十九條
意圖為自已或第三人不法之所有，以詐術使人將本人或第三人之物交付者，處五年以
下有期徒期、拘役或科或併科一千元以下罰金。
以前項方法得財產上不法之利益或使第三人得之者，亦同。
前二項之未遂犯罰之。
刑法第三百三十五條
意圖為自已或第三人不法之所有，而侵占自已持有他人之物，處五年以下有期徒期、
拘役或科或併科一千元以下罰金。
前項之未遂犯罰之。
附表一
┌─┬────┬────┬────┬────┬────┬────┬───┐
│編│申請行動│被冒名人│申請地點│行動電話│行動電話│通話費用│偽造之│
│號│電話門號│        │(通訊行)│門號所屬│號    碼│及月租費│文  書│
│  │日    期│        │        │電信公司│        │(新臺幣)│      │
├─┼────┼────┼────┼────┼────┼────┼───┤
│  │八十九年│甲○○  │臺北市忠│臺灣大哥│○九一八│一萬零九│附表二│
│  │三月八日│        │孝西路一│大公司  │七九八六│百四十八│編號一│
│一│        │        │段卅六號│        │六○    │元      │      │
│  │        │        │一樓「紅│        │        │        │      │
│  │        │        │鬍子」通│        │        │        │      │
│  │        │        │訊公司  │        │        │        │      │
├─┼────┼────┼────┼────┼────┼────┼───┤
│  │八十九年│陳淑珠  │同右    │同右    │○九一八│二千七百│附表二│
│二│三月十六│        │        │        │七五八八│五十七元│編號二│
│  │日      │        │        │        │四八    │        │      │
├─┼────┼────┼────┼────┼────┼────┼───┤
│  │八十九年│陳王壽香│臺北市和│同右    │○九一八│一千四百│附表二│
│三│三月廿日│        │平東路三│        │八六五三│廿四元  │編號三│
│  │        │        │段「天興│        │六三    │        │      │
│  │        │        │」通訊行│        │        │        │      │
├─┼────┼────┼────┼────┼────┼────┼───┤
│  │八十九年│賴富雄  │同右    │遠傳公司│○九一六│一百九十│附表二│
│四│三月廿日│        │        │        │二三一七│五元    │編號四│
│  │        │        │        │        │○六    │        │      │
├─┼────┼────┼────┼────┼────┼────┼───┤
│  │八十九年│黃勝芳  │同右    │同右    │○九一六│一百七十│附表二│
│五│三月廿日│        │        │        │二三一七│五．七元│編號五│
│  │        │        │        │        │一三    │        │      │
├─┼────┼────┼────┼────┼────┼────┼───┤
│  │八十九年│甲○○  │同右    │同右    │○九二六│一萬一千│附表二│
│六│三月間某│        │        │        │二三三○│五百四十│編號六│
│  │日      │        │        │        │八一    │五元    │      │
└─┴────┴────┴────┴────┴────┴────┴───┘
附表二（偽造之文書、署押）
一、臺灣大哥大公司第0000000000號行動電話服務申請書（一式四聯）及
    其上偽造之甲○○之署押四枚。
二、臺灣大哥大公司第0000000000號行動電話服務申請書（一式四聯）及
    其上偽造之陳淑珠之署押四枚。
三、臺灣大哥大公司第0000000000號行動電話服務申請書（一式四聯）及
    其上偽造之陳王壽香之署押四枚。
四、遠傳公司第0000000000號行動電話服務申請書（一式四聯）及其上偽
    造之賴富雄之署押四枚。
五、遠傳公司第0000000000號行動電話服務申請書（一式四聯）及其上偽
    造之黃勝芳之署押四枚。
六、遠傳公司第0000000000號行動電話服務申請書（一式四聯）及其上偽
    造之甲○○之署押四枚。
附表三（應沒收之物）
一、(1)臺灣大哥大股份有限公司第0000000000號行動電話服務申請書客戶
      留存聯（紅色）壹張（含其上偽造之甲○○署押壹枚）。
    (2)臺灣大哥大股份有限公司第0000000000號行動電話服務申請書客戶
      留存聯（紅色）壹張（含其上偽造之陳淑珠署押壹枚）。
    (3)臺灣大哥大股份有限公司第0000000000號行動電話服務申請書客戶
      留存聯（紅色）壹張（含其上偽造之陳王壽香署押壹枚）。
    (4)遠傳電信股份有限公司第0000000000號行動電話服務申請書客戶留
      存備查聯（藍色）壹張（含其上偽造之賴富雄署押壹枚）。
    (5)遠傳電信股份有限公司第0000000000號行動電話服務申請書客戶留
      存備查聯（藍色）壹張（含其上偽造之黃勝芳署押壹枚）。
    (6)遠傳電信股份有限公司第0000000000號行動電話服務申請書客戶留
      存備查聯（藍色）壹張（含其上偽造之甲○○署押壹枚）。
二、(1)臺灣大哥大股份有限公司第0000000000號行動電話服務申請書之公
      司使用聯、代理商使用聯、經銷商使用聯上偽造之甲○○署押各壹枚，共計參
      枚。
    (2)臺灣大哥大股份有限公司第0000000000號行動電話服務申請書之公
      司使用聯、代理商使用聯、經銷商使用聯上偽造之陳淑珠署押各壹枚，共計參
      枚。
    (3)臺灣大哥大股份有限公司第0000000000號行動電話服務申請書之公
      司使用聯、代理商使用聯、經銷商使用聯上偽造之陳王壽香署押各壹枚，共計
      參枚。
    (4)遠傳電信股份有限公司第0000000000號行動電話服務申請書之遠傳
      電信公司聯、經銷商門市專櫃留存備查聯、代理商留存備查聯上偽造之賴富雄
      署押各壹枚，共計參枚。
    (5)遠傳電信股份有限公司第0000000000號行動電話服務申請書之遠傳
      電信公司聯、經銷商門市專櫃留存備查聯、代理商留存備查聯上偽造之黃勝芳
      署押各壹枚，共計參枚。
    (6)遠傳電信股份有限公司第0000000000號行動電話服務申請書之遠傳
      電信公司聯、經銷商門市專櫃留存備查聯、代理商留存備查聯上偽造之甲○○
      署押各壹枚，共計參枚。
三、扣案行動電話壹支。


司法院資訊處製作；財團法人民間司法改革基金會備份。
